【裁判字號】    98,上訴,4883
【裁判日期】    981221
【裁判案由】    違反藥事法等
【裁判全文】
臺灣高等法院刑事判決                98年度上訴字第4883號
上  訴  人
即  被  告  甲○○
上列上訴人因違反藥事法案件，不服臺灣板橋地方法院九十八年
度訴字第三０八０號，中華民國九十八年九月三十日第一審判決
（起訴案號：臺灣板橋地方法院檢察署九十八年度毒偵字第三三
一０號、九十八年度偵字第一二六０九號，嗣於原審準備程序進
行中，被告就被訴事實為有罪之陳述，經原審告知簡式審判程序
意旨，並聽取當事人之意見後，原審合議裁定依簡式審判程序進
行），提起上訴，本院判決如下：
    主  文
上訴駁回。
    理  由
一、按不服地方法院之第一審判決而上訴者，應向管轄第二審之
    高等法院為之。上訴書狀應敘述具體理由。上訴書狀未敘述
    上訴理由者，應於上訴期間屆滿後二十日內補提理由書於原
    審法院，逾期未補提者，原審法院應定期間先命補正。第二
    審法院認為上訴書狀未敘述理由或上訴有第三百六十二條前
    段之情形者，應以判決駁回之。但其情形可以補正而未經原
    審法院命其補正者，審判長應定期間先命補正。刑事訴訟法
    第三百六十一條、第三百六十七條，分別定有明文。所謂不
    服第一審判決之具體理由，必係依據卷內既有訴訟資料或提
    出新事證，指摘或表明第一審判決有何採證認事、用法或量
    刑等足以影響判決本旨之不當或違法，而構成應予撤銷之具
    體事由，始克當之（例如：依憑證據法則具體指出所採證據
    何以不具證據能力，或依憑卷證資料，明確指出所為證據證
    明力之判斷如何違背經驗、論理法則）；倘僅泛言原判決認
    定事實錯誤、違背法令、量刑失之過重或輕縱，而未依上揭
    意旨指出具體事由，或形式上雖已指出具體事由，然該事由
    縱使屬實，亦不足以認為原判決有何不當或違法者（例如：
    對不具有調查必要性之證據，法院未依聲請調查亦未說明理
    由，或援用證據不當，但除去該證據仍應為同一事實之認定
    ），皆難謂係具體理由，俾與第二審上訴制度旨在請求第二
    審法院撤銷、變更第一審不當或違法之判決，以實現個案救
    濟之立法目的相契合，並節制濫行上訴（最高法院九十七年
    度台上字第八九二號判決參照）。是以上訴人之上訴書狀或
    補提之上訴理由書，雖有敘述上訴理由，惟並未具體敘述第
    一審判決有上述違法、不當情形，即與未敘述具體理由無異
    ，其所為上訴，即不符合上訴之法定要件。
二、本件上訴人即被告甲○○不服原判決，提起上訴，上訴意旨
    略以：
（一）原審判決犯罪事實認定被告甲○○無償轉讓甲基安非他命
      供游詠翔施用，並認被告甲○○基於轉讓禁藥之犯意，於
      民國九十八年四月二十九日某時，在游詠翔住處以二十三
      日購得之上開甲基安非他命一部分轉讓予游詠翔一次。
（二）次查被告甲○○無償轉讓禁藥於三峽分局偵辦時，被告甲
      ○○在三峽分局及原審地檢署並未對無償轉讓禁藥部分對
      被告甲○○製作筆錄，一直到原審準備程序當日，才給予
      被告甲○○起訴書，並由書記官告知起訴書之內容，被告
      甲○○才知道涉及無償轉讓禁藥之犯行，但當日原審法官
      即終結，被告甲○○於原審終結當日還摸不頭緒，何以在
      分局及檢察署未曾對被告甲○○製作無償轉讓禁藥部分的
      筆錄，被告甲○○有承認此犯行，但依刑事訴訟法的規範
      ，自白之證據須與犯罪事實符合，反之不能當惟一之犯罪
      證據。
（三）原審認定被告甲○○無償轉讓之毒品係於九十八年四月二
      十三日購自綽號「阿文」，重量僅０．四公克，然而依經
      驗法則，上開毒品只能供一人使用，故證人游詠翔自不可
      能於九十八年四月二十九日由被告甲○○提供甲基安非他
      命施用，故檢察署未能依刑事訴訟法先問過被告甲○○之
      供詞即先將被告甲○○依轉讓禁藥起訴，原審並未依法證
      明即推論被告甲○○之犯行云云。
三、本件原審判決對於被告甲○○所犯施用第一級毒品、施用第
    二級毒品、轉讓禁藥及竊盜之犯行，分別成立毒品危害防制
    條例第十條第一項之施用第一級毒品罪、同條例第十條第二
    項之施用第二級毒品罪、藥事法第八十三條第一項之明知為
    禁藥而轉讓罪及刑法第三百二十條第一項之普通竊盜罪，其
    認定事實所憑證據與適用法律之理由，均已說明甚詳。被告
    甲○○提起上訴，爭執原判決有關轉讓禁藥部分，並以前詞
    稱：警局及地檢署未對被告甲○○製作相關筆錄、原審僅依
    被告甲○○之自白即辯論判決云云，就原審其他論罪科刑部
    分則未為爭執，應認被告甲○○上訴範圍僅及於原審認定被
    告甲○○轉讓甲基安非他命予游詠翔施用涉犯藥事法第八十
    三條第一項轉讓禁藥罪部分，合先敘明。
四、經查：原判決依上訴人即被告甲○○於原審之自白（詳原審
    卷第一一二頁背面稱：「（問：對於游詠翔陳述，你曾經無
    償轉讓甲基安非他命供其施用，有何意見）被告答：沒有意
    見。」等語、同卷第一一六頁背面稱：「（問：對於檢察官
    起訴之犯罪事實，有無意見？）被告答：承認檢察官所起訴
    之犯罪事實。」等語），因而以被告所犯並非死刑、無期徒
    刑或最輕本刑為三年以上有期徒刑之罪，且就被訴事實為有
    罪之陳述，經告告知簡式審判程式之旨，並聽取公訴人、被
    告之意見後，裁定由受命法官獨任進行簡式審判程式，並經
    徵得被告甲○○同意而捨棄就審期間（詳原審卷第一一三頁
    背面稱：「（問：是否同意今日依簡式審判程序審結？）被
    告答：同意，請求儘速審結，我願意放棄就審期間。」等語
    ），而於行準備程序之當日，依被告甲○○於原審之自白，
    核與證人游詠翔於偵查中結證之情節（詳九十八年度偵字第
    一二六０九號卷第五六頁稱：「（問：甲○○有無請你用毒
    品或賣毒品給你？）九十八年四月二十九日甲○○有請我施
    用安非他命一小包，約一千元的量，且兩人一起用，在我家
    施用，他沒有向我收錢。」等語）相符，因而認定被告甲○
    ○確有於起訴書所載之九十八年四月二十九日某時許，在游
    詠翔位於桃園縣龜山鄉○○○○街十號四樓住處內，轉讓禁
    藥甲基安非他命予游詠翔以供其施用。核被告甲○○所為，
    係違反藥事法第八十三條第一項之轉讓禁藥罪。又被告甲○
    ○前後曾因（一）違反肅清煙毒條例案件，經臺灣新竹地方
    法院於八十七年三月四日以八十六年度訴字第二四二號判處
    有期徒刑二年二月；（二）違反麻醉藥品管理條例案件，經
    臺灣高等法院於八十六年八月七日以八十六年度上易字第四
    三九六號判處有期徒刑八月；（三）違反槍砲彈藥刀械管制
    條例案件，經臺灣板橋地方法院於八十六年十二月二十三日
    以八十六年度易字第五九二六號判處有期徒刑六月；（四）
    偽造貨幣案件，嗣經臺灣高等法院於八十八年三月二十四日
    以八十八年度上訴字第五九六號判處有期徒刑三年一月。上
    開四案嗣經臺灣高等法院以九十年度聲字第二七一六號裁定
    定其應執行刑為有期徒刑五年九月確定。再因（五）違反槍
    砲彈藥刀械管制條例案件，經臺灣板橋地方法院於八十九年
    一月三十一日以八十八年度簡上字第二號判處有期徒刑四月
    確定；（六）施用毒品案件，經依臺灣板橋地方法院八十七
    年度毒聲字第六一號裁定送觀察、勒戒後，因有繼續施用毒
    品之傾向，復依臺灣板橋地方法院八十七年度毒聲字第四０
    七號裁定令入戒治處所施以強制戒治，嗣經臺灣板橋地方法
    院以八十七年度毒聲字第三七一八號裁定停止戒治，所餘期
    間付保護管束，而於八十八年一月八日因停止其處分出監，
    並於八十八年六月二十九日交付保護管束期滿未經撤銷，視
    為強制戒治期滿。復因（七）施用毒品案件，經依臺灣板橋
    地方法院八十九年度毒聲字第四五五四號裁定令入戒治處所
    施以強制戒治，嗣於九十年六月八日停止處分出監，所餘期
    間付保護管束，於九十年八月七日期滿未經撤銷，視為強制
    戒治期滿；同案復經臺灣高等法院於八十九年十二月二十六
    日以八十九年度上易字第四三四九號判處有期徒刑六月。上
    開（一）至（五）及（七）所示各案接續執行後，於九十四
    年五月十九日因縮短刑期假釋付保護管束出監。另因（八）
    詐欺案件，經臺灣板橋地方法院於九十五年三月三十日以九
    十五年簡字第二八六號判處有期徒刑四月確定；（九）竊盜
    案件，經臺灣板橋地方法院於九十五年一月二十日以九十五
    年度簡字第三八八號判處有期徒刑五月；（十）因施用第一
    級毒品案件，經臺灣板橋地方法院於九十五年九月一日以九
    十五年度訴字第一九四四號判處有期徒刑十月；（十一）竊
    盜案件，經臺灣板橋地方法院於九十五年七月十八日以九十
    五年簡字第三九三０號判處有期徒刑六月確定。前揭假釋亦
    經撤銷，入監執行殘刑一年一月又二十五日。嗣經臺灣板橋
    地方法院以九十六年度聲減字第四一七０號就上開（一）至
    （三）、（五）、（七）至（十一）所示各案裁定減刑，並
    就上開（一）至（四）所示各案裁定定其應執行刑為有期徒
    刑四年五月，另就（八）、（九）所示二案定其應執行刑為
    有期徒刑四月，暨就（十）、（十一）所示二案定其應執行
    刑為有期徒刑七月確定。又因（十二）施用第一級毒品案件
    ，嗣經臺灣高等法院於九十六年四月十七日以九十六年度上
    訴字第七六五號判處有期徒刑九月，復由最高法院於九十六
    年七月十三日以九十六年度台上字第三八二二號駁回上訴確
    定，再經臺灣高等法院以九十六年度聲減字第四五三二號裁
    定減刑為有期徒刑四月又十五日確定。上開（十）至（十二
    ）所示各案復經臺灣高等法院以九十七年度聲字第二六九一
    號裁定定其應執行刑為有期徒刑十一月確定，前揭各案接續
    執行後，迄於九十七年九月九日因縮短刑期執行完畢等情，
    有被告甲○○臺灣板橋方法院檢察署刑案資料查註紀錄表及
    臺灣高等法院被告全國前案紀錄表各一份在卷可稽，被告甲
    ○○前曾受有期徒刑執行完畢後，五年內故意再犯本件最重
    本刑有期徒刑以上之罪，係為累犯，應依刑法第四十七條第
    一項之規定加重其刑。並審酌被告甲○○故違法律禁命，轉
    讓甲基安非他命供人施用，毒害受讓之人，及其能坦承己非
    ，犯罪後態度良好等一切情狀，就被告甲○○所犯轉讓禁藥
    罪，量處有期徒刑四月，均已詳敘其所憑證據、認定理由及
    量刑依據。從形式上觀察，原判決已敘明審酌刑法第五十七
    條所列事項之理由，並無認定事實錯誤、量刑瑕疵或違背法
    令之情形。
五、被告甲○○雖以前詞提起上訴，惟查：
（一）按「檢察官依偵查所得之證據，足認被告有犯罪嫌疑者，
      應提起公訴。被告之所在不明者，亦應提起公訴。」，刑
      事訴訟法第二百五十一條定有明文，是以檢察官僅須依偵
      查所得之證據，足認被告有犯罪嫌疑者．即應起訴，縱被
      告所在不明亦應起訴。查被告甲○○於臺北縣政府警察局
      三峽分局雖未經製作警詢筆錄，且亦未於偵查中由檢察官
      就被訴轉讓禁藥之事實訊問被告甲○○製作偵訊筆錄，惟
      依前揭規定，檢察官於傳喚游詠翔到庭後，經游詠翔具結
      證稱：九十八年四月二十九日甲○○有請我施用安非他命
      一小包，約一千元的量，且兩人一起用，在我家施用，他
      沒有向我收錢等語（詳九十八年度偵字第一二六０九號卷
      第五六頁），因而認定被告李依涉犯違反藥事法轉讓禁藥
      罪嫌重大，即依法提起公訴，揆諸前開說明，自無任何不
      法之處，況檢察官於當日偵查庭訊時復有傳喚被告甲○○
      到庭應訊而被告甲○○拒不到案說明，亦有臺灣板橋地方
      法院檢察署檢察官辦案進行單、臺灣板橋地方法院檢察署
      點名單及臺灣板橋地方法院檢察署送達證書（詳九十八年
      度偵字第一二六０九號卷第五一頁至第五三頁）在卷可稽
      ，是被告甲○○以自己被訴轉讓禁藥罪嫌未據製作警詢筆
      錄及偵訊筆錄乙節提起上訴，應非具體理由。
（二）次按「第一審法院於九十七年五月十四日行準備程序時，
      上訴人就被訴事實為有罪之陳述，上訴人、辯護人、檢察
      官亦均表明無調查證據之聲請，復同意於當日進行審判程
      序；上訴人於隨後進行之審判程序中陳稱『願意捨棄就審
      期間』，審判長詢以『對於檢察官起訴之犯罪事實有何意
      見？』時，上訴人並答稱：時間、地點如起訴書所載，及
      已知錯誤等語，有第一審卷附之準備程序筆錄、審判筆錄
      可查。第一審法院踐行之訴訟程序，雖稍簡略，惟與上訴
      人之防禦權並無影響。原判決予以維持，亦不能指為違法
      。」（詳最高法院九十七年度台上字第六五七三號判決意
      旨）。又「刑事訴訟法第二百七十二條所定被告之就審期
      間，係為保障被告之訴訟權益而設，使被告有充分之時間
      準備實行其防禦權，若被告自願拋棄此項猶豫期間之利益
      而到庭為訴訟行為，其此部分審判程序之瑕疵即可認因而
      治癒。題設情形，被告雖因本案被羈押，然其既於準備程
      序當日被提解到庭訊問時就被訴事實為有罪之陳述，審判
      長經聽取當事人意見後旋即由合議庭裁定由受命法官獨任
      進行簡式審判程序，並隨即由受命法官任審判長進行簡式
      審判程序，被告既仍持續認罪，應可認其已放棄答辯，自
      難認有何剝奪其實行防禦權之情事，況被告並已當庭表明
      願放棄就審期間之利益而參與辯論，法院始辯論終結，則
      此部分審判程序之瑕疵即因而治癒，法院踐行之訴訟程序
      自屬適法。」（詳臺灣高等法院暨所屬法院九十五年法律
      座談會刑事類提案第四０號之審查意見及研討結果）。查
      被告甲○○以於原審行準備程序時，才給予被告甲○○起
      訴書，並由書記官告知起訴書之內容，被告甲○○才知道
      涉及無償轉讓禁藥之犯行，且當日原審法官即辯論終結乙
      節，惟被告甲○○經原審先於九十八年九月二十二日經傳
      喚未到庭後，由原審法官核發拘票，始於九十八年九月二
      十八日上午十時許到案等事實，此有原審九十八年九月二
      十二日刑事報到單及該次準備程序筆錄（詳原審卷第六二
      頁至第六四頁）、原審拘票及報告書（詳原審卷第一二０
      頁至第一二一頁），而被告甲○○於原審九十八年九月二
      十八日準備程序時復表示同意對本案直接處罰，同意今日
      依簡式審判程序審結，請求儘速審結，我願意捨棄就審期
      間，並於其下親自簽名等情，亦有原審九十八年九月二十
      八日準備程序筆錄在卷可佐（詳原審卷第一一三頁至第一
      一三頁背面），其後旋即由合議庭裁定由受命法官獨任進
      行簡式審判程序，並隨即由受命法官任審判長進行簡式審
      判程序，被告甲○○既仍持續認罪，已如前述，揆諸前開
      說明，應可認被告甲○○已放棄答辯，自難認有何剝奪其
      實行防禦權之情事，況被告並已當庭表明願放棄就審期間
      之利益而參與辯論，法院始辯論終結，則此部分審判程序
      之瑕疵即因而治癒，法院踐行之訴訟程序自屬適法，是被
      告甲○○前揭上訴理由亦乏具體理由。
（三）又被告甲○○於前揭上訴書中亦不否認其於原審自白，惟
      辯稱其自白欠缺補強證據，０．四公克之甲基安非他命不
      能供游詠翔及自己施用乙節，惟被告甲○○前揭自白，核
      與證人游詠翔於偵查中具結之內容相符，而依證人游詠翔
      所言，九十八年四月二十九日被告甲○○係請其施用甲基
      安非他命後，被告甲○○亦一併在其住處施用，且數量極
      微僅約僅一千元之甲基安非他命一小包等語，內容亦如前
      述，縱被告甲○○無償提供甲基安非他命予證人游詠翔施
      用之量極微，亦無從解免被告甲○○轉讓甲基安非他命之
      犯行。
    綜上所述，被告甲○○上訴並未依據卷內既有訴訟資料或提
    出新事證，指摘或表明第一審判決有何採證認事、用法或量
    刑等足以影響判決本旨之不當或違法，而構成應予撤銷之具
    體理由。是其上訴並未以書狀敘述具體理由，揆諸上開規定
    ，自屬不合法律上之程式，爰不經言詞辯論，將被告之上訴
    駁回。
據上論斷，應依刑事訴訟法第三百六十七條前段、第三百七十二
條，判決如主文。
中    華    民    國    98    年    12    月    21   日
                  刑事第十八庭審判長法  官  吳鴻章
                                    法  官  周政達
                                    法  官  曾淑華
以上正本證明與原本無異。
如不服本判決，應於收受送達後10日內向本院提出上訴書狀，其
未敘述上訴之理由者並得於提起上訴後10日內向本院補提理由書
（均須按他造當事人之人數附繕本）「切勿逕送上級法院」。
                                    書記官  王增華
中    華    民    國    98    年    12    月    21    日


司法院資訊處製作；財團法人民間司法改革基金會備份。
